【裁判字號】    99,台聲,563
【裁判日期】    990521
【裁判案由】    請求拆屋還地強制執行聲明異議
【裁判全文】
最高法院民事裁定              九十九年度台聲字第五六三號
聲  請  人  甲○○
            乙○○
            丙○○
            丁○○
            戊○○
            己○○
共同代理人  王家鋐律師
上列聲請人因與相對人庚○○間請求拆屋還地強制執行事件，聲
明異議，對於中華民國九十八年十月十五日本院裁定（九十八年
度台抗字第七九六號），聲請再審，經台灣高等法院裁定移送本
院，本院裁定如下：
    主  文
聲請駁回。
聲請訴訟費用由聲請人負擔。
    理  由
本件聲請人主張本院九十八年度台抗字第七九六號確定裁定（下
稱原確定裁定），有民事訴訟法第四百九十六條第一項第十三款
規定之情事，向原法院聲請再審，經原法院裁定移送本院管轄，
其聲請再審意旨略以：相對人未以其寺廟登記證之名稱「庚○○
（媽祖宮）」為訴訟主體，其訴訟程序不合法；又相對人於辦理
寺廟土地登記管理者之變更登記時，申請書上所附圖記為「庚○
○」，而變動登記表之圖記卻為「庚○○（媽祖宮）」，二者圖
記不同，該管理者變更登記為林道宏顯非合法，且相對人寺廟登
記證上登載之管理人非林道宏，而係辛○○，林道宏應不具本件
代理權限云云，為其主要論據。惟按民事訴訟法第四百九十六條
第一項第十三款所謂當事人發現未經斟酌之證物，係指前訴訟程
序事實審言詞辯論終結前已存在之證物，因當事人不知有此，致
未經斟酌，現始知之者而言。又當事人以發現未經斟酌之證物或
得使用該證物為理由聲請再審，必以該證物如經斟酌可受較有利
益之裁判者為限，此觀民事訴訟法第五百零七條準用第四百九十
六條第一項第十三款之規定自明。查原確定裁定係以聲請人之再
抗告為不合法而裁定駁回，故對於原確定裁定以發現未經斟酌之
證物或得使用該證物為理由聲請再審，必須該證物係足以證明再
抗告為合法之事實，其經斟酌結果足以動搖原確定裁定之基礎，
使聲請人受較有利益之裁判而後可。本件依聲請人前開主張，雖
提出台北縣寺廟登記證、台北縣政府民政局民國九十八年四月十
六日北民宗字第○九八○二七五一七二號函、土地登記申請書、
台北縣政府九十八年五月十九日北府民宗字第○九八○三八六○
四五號函、台北縣寺廟變動登記表等影本為證，惟其上開所謂未
經斟酌之證物係用以爭執本件強制執行所據執行名義第一審法院
認定：庚○○即係媽祖宮、林道宏並為庚○○之管理人之事實（
見台灣板橋地方法院九十七年度訴字第一一三五號判決第一○頁
七至十二行），而非證明再抗告為合法，無從受較有利益之裁判
。況上開判決嗣經再抗告人上訴台灣高等法院、本院均同此認定
，並駁回再抗告人之上訴確定，有九十八年度上字第二八一號及
九十九年度台上字第五○二號判決可證，聲請人執以聲請再審，
顯不合民事訴訟法第四百九十六條第一項第十三款之再審事由，
其聲請再審，求予廢棄原確定裁定，非有理由。末查相對人庚○
○之法定代理人林道宏因病請辭，經該宮九十八年八月五日九十
八年度第一次臨時管理暨監察委員聯席會議決議通過，由副主任
委員辛○○代理主任委員，並經台北縣政府同意備查，有相對人
所提台北縣政府九十八年八月十九日北府民宗字第○九八○六八
三二三九號函及台北縣寺廟變動登記表影本各一份可考（見本院
九十八年度台抗字第七九六號卷一三至一八頁），附此指明。
據上論結，本件聲請為無理由。依民事訴訟法第九十五條、第七
十八條，裁定如主文。
中    華    民    國  九十九  年    五    月  二十一  日
                      最高法院民事第二庭
                          審判長法官  吳  正  一
                                法官  陳  淑  敏
                                法官  阮  富  枝
                                法官  陳  重  瑜
                                法官  簡  清  忠
本件正本證明與原本無異
                                      書  記  官
中    華    民    國  九十九  年    五    月  三十一  日
                                                       s

司法院資訊處製作；財團法人民間司法改革基金會備份。
